【裁判字號】    99,司司,145
【裁判日期】    991021
【裁判案由】    解任清算人
【裁判全文】
臺灣桃園地方法院民事裁定             99年度司司字第145號
聲  請  人  甲○○
相  對  人  百共國際貿易有限公司
上列聲請人聲請解任百共國際貿易有限公司清算人等事件，本院
裁定如下：
    主  文
甲○○之百共國際貿易有限公司清算人職務應予解任。
    理  由
一、按「法院因利害關係人之聲請，認為必要時，得將清算人解
    任。」公司法第82條定有明文。考其立法旨趣，當在於清算
    人依照同法第113 條準用第84條之規定，有了結現務、收取
    債權、清償債務、分派盈餘或虧損與分派賸餘財產之職務，
    是其職務之行使，特重於追求公司債權人公平受償與股東受
    賸餘財產分配利益。又依照同法第23條第1 項之規定，清算
    人負有恪遵法令忠實執行其清算職務之義務。因此，倘依當
    事人提出或法院職權調查而得之具體事證，足認清算人有解
    任之必要時，例如曾有侵佔公司利益或財產之行為，或其利
    益與公司或其股東、債權人之利益衝突，或有未能誠實遵守
    法令、章程、股東會、董事會或清算人決議或會計規則之行
    為，並法院認如由該清算人繼續執行職務，有損害公司或其
    股東、債權人之利益之虞，或將使清算程序難以終結時，法
    院即得基於監督公司清算程序職能，因監察人或少數股東之
    聲請，解任清算人之職務，以保護公司及其股東、債權人之
    整體利益。再者，法人之清算，屬於法院監督，法院得隨時
    為監督上必要之檢查及處分，民法第42條第1 項定有明文（
    臺灣臺北地方法院97年度司字第382 號民事裁定參照）。
二、本件聲請意旨略以：
    百共國際貿易有限公司（下稱百共公司）於民國96年1 月 3
    日經經濟部中部辦公室以授中字第09631509680 號函解散登
    記在案，因百共公司積欠財政部基隆關稅局（下稱基隆關稅
    局）罰鍰，百共公司負責人業於97年9 月25日死亡，是以基
    隆關稅局向鈞院聲請選任聲請人擔任百共公司之清算人。惟
    聲請人於88年7 月1 日擔任公職，倘若擔任百共公司之清算
    人，恐與公務員法之規範有所扞格，爰依法聲請解任法定清
    算人職務等語。
三、經查，聲請人所主張之前開事實，經本院依職權調閱99年度
    司字第5 號選任清算人卷宗，及聲請人所提出之台灣省政府
    在職證明書影本，足堪認定，聲請人確實於88年7 月1 日任
    職於台灣省政府公共事務管理組，依公務人員任用法第33條
    之1 ，屬該法規範之公務員，是以亦受公務員服務法第13條
    禁止營業原則之拘束，復按「公務人員任用法所指之公務人
    員，與公務員服務法所指之公務員，其範圍原非一致。前者
    固於技術人員、教育人員、公營事業人員、派用聘用人員、
    雇員及政務官皆不適用，而後者則凡受有俸給之公務員均適
    用之，自不能以聘用人員不適用公務人員任用法，而即謂其
    亦應不適用公務員服務法。至聘用人員之給與，苟其薪給待
    遇實質上與一般公務人員之俸給無何差異，即不能僅以其名
    稱不同而認其性質亦不相類。公務員服務法所稱之俸給，自
    應解為包括聘用人員此種薪給而言，方與該法條為約束公務
    員忠勤職守專心服務之立法旨趣相符。」（最高行政法院50
    年度判字第73號參照），是以聲請人仍受公務員服務法禁止
    營業原則規範，聲請人如擔任百共公司之清算人，將與公務
    員禁止營業原則發生齟齬，準此，本件有解除其清算人職務
    之必要，爰依前揭法條規定，解除其清算人職務。
四、如不服本裁定，應於裁定送達後10日內向本院提出抗告狀，
    並繳納抗告費新台幣1仟元。
中    華    民    國    99    年    10    月    21    日
                  民事第一庭    司法事務官  黃曉玲

司法院資訊處製作；財團法人民間司法改革基金會備份。
